【裁判字號】    91,交訴,125
【裁判日期】    920331
【裁判案由】    過失致死等
【裁判全文】
臺灣新竹地方法院刑事判決                          九十一年度交訴字第一二五號
    公  訴  人  臺灣新竹地方法院檢察署檢察官
    被      告  乙○○
右列被告因過失致死等案件，經檢察官提起公訴（九十一年度偵字第四三九五號），
本院判決如左：
    主  文
乙○○服用酒類，不能安全駕駛動力交通工具而駕駛，處罰金壹萬元，如易服勞役，
以佰元折算壹日；又因過失致人於死，處有期徒刑拾月，緩刑年。
    事  實
一、乙○○明知飲酒後駕車將導致其注意能力減低、反應能力變慢，在此時仍駕車行
    駛於馬路上，隨時有致他人於死、傷之危險，且道路交通安全規則第一百十四條
    第二款前段與道路交通管理處罰條例第三十五條第一項第一款亦定有於飲酒後呼
    氣之酒精濃度達每公升空氣含Ｏ‧二五毫克時即不得駕車之規定及相關處罰。其
    於民國九十一年七月二十七日上午七時許下班後（自前一日晚上七時許開始工作
    ），在同日上午八時許，與友人一同到新竹市青草湖附近餐廳飲用啤酒為自己慶
    生，其明知自己已因工作勞累及飲酒後精神狀況不佳（未達心神喪失或精神耗弱
    之程度），處於不能安全駕駛動力交通工具之狀態，欲仍在於同日上午九時二十
    分許，騎乘車號ＨＰＡ─六六一號重型機車，由餐廳出發欲前往新竹市○○路訪
    友，惟於同日上午九時四十分許，行經四線道之新竹市○○區○○路六段三三四
    號前，本應注意車前狀況，並隨時採取必要之安全措施，而觀諸當時天氣晴朗、
    有日間自然光線、現場為無障礙物無缺陷之乾燥柏油路面等一切客觀狀況，並無
    不能注意之情事，竟因其精神狀況不佳而疏未注意車前路邊有與其同向行駛在前
    、由吳沁桓所騎乘之腳踏車，因而自後直接撞上吳沁桓，導致吳沁桓當場倒地受
    有嚴重頭部外傷併右腦急性硬腦膜下出血之傷勢，吳沁桓所騎乘之腳踏車亦受壓
    、前車輪扭曲變型，經警據報到場處理並將吳沁桓送醫急救後，吳沁桓延至同年
    月二十九日清晨五時五十六分許，因硬腦膜下出血不治死亡，而乙○○亦受有頭
    部外傷、臉部鈍傷併擦傷二乘以五公分及兩側前臂多重擦傷等傷勢並當場昏厥，
    乙○○於清醒後之同日上午十時五分許，經到場警員丁○○以酒精濃度測試器測
    試其吐氣所含酒精濃度為每公升零點四三毫克，顯然不能安全駕駛。
二、案經吳沁桓之父甲○○告訴及新竹市警察局第三分局報請臺灣新竹地方法院檢察
    署檢察官相驗後偵查起訴。
    理  由
一、訊據被告乙○○，對其於右揭時、地於飲酒後騎乘機車與被害人吳沁桓發生車禍
    而撞擊被害人吳沁桓死亡之事實，業已於偵查中及本院調查、審理時均坦承不諱
    ，核與目擊證人即當時騎乘腳踏車在被告與被害人後方之吳智宣證述之情節相符
    （參九十一年度相字第三九０號相驗卷〈下稱相驗卷〉第三十七頁、九十一年七
    月二十九日訊問筆錄），並經證人即當日到場處理之警員丙○○、丁○○二人分
    別到庭結證在卷（參本院卷第三十三至三十五頁、第四十九至五十二頁訊問暨審
    理筆錄），復有道路交通事故調查報告表（附於九十一年度偵字第四三九五號偵
    查卷〈下稱偵查卷〉第十五頁、相驗卷第四頁）、現場照片各二十幀（分別附於
    偵查卷第十九至二十八頁、相驗卷第二十一至三十一頁）、酒精濃度測試紀錄單
    （附於相驗卷第十七頁）、刑法第一百八十五條之三案件測試觀察紀錄表（附於
    相驗卷第十六頁）、汽車駕駛人酒後生理協調平衡檢測紀錄表（相驗卷第十五頁
    ）及新竹市警察局第三分局交通事故處理紀錄表一紙（附於本院卷內第三十九頁
    ）等在卷可資佐證，依現場照片所示上開機車與腳踏車之受損狀況及倒地位置等
    ，被告確實有在上開時、地騎乘機車與被害人所騎乘之腳踏車發生撞擊之事實，
    可以認定。
二、又查，被害人吳沁桓係因本件車禍受有嚴重頭部外傷併右腦急性硬腦膜下出血等
    傷勢，經送醫急救後仍不治死亡之事實，除有壢新醫院出具之診斷證明書二份（
    附於相驗卷第十九、二十頁）外，亦經臺灣新竹地方法院檢察署檢察官督同法醫
    師相驗明確，製有相驗屍體證明書、驗斷書、勘驗筆錄及相驗照片等附於相驗卷
    第三十八至五十二頁可憑，被害人吳沁桓係因本件車禍受傷而導致死亡之事實，
    亦堪認定。
三、按汽車行駛時，駕駛人應注意車前狀況，並隨時採取必要之安全措施；汽車駕駛
    人，有飲用酒類後其吐氣所含酒精濃度超過每公升○‧二五毫克者，不得駕車，
    道路交通安全規則第九十四條第三項、第一百一十四條第二款前段，分別定有明
    文。被告乙○○為領有駕駛執照之人，已據上開道路交通事故調查報告表記載明
    確，其對於上開道路交通安全規則之規定自當知之甚詳，其於右開時、地騎乘機
    車，應注意並能注意上開規定，先未遵守酒後不騎乘機車之規定，復於騎乘機車
    時又不注意，以致肇事，使被害人死亡，其對於車禍之發生顯有過失，而被害人
    吳沁桓因本件車禍導致之死亡結果，與被告之過失行為間，顯有相當因果關係甚
    明。綜上所述，被告之自白與事實相符，本件事證已臻明確，被告酒後不能安全
    駕駛動力交通工具欲仍駕車及過失致人於死之犯行洵堪認定，均應予依法論科。
四、核被告乙○○所為，係犯刑法第一百八十五條之三之服用酒類，不能安全駕駛動
    力交通工具而駕駛之公共危險罪及同法第二百七十六條第一項之過失致死罪。被
    告所犯上開二罪間，犯意各別，行為互異，罪名不同，應予分論併罰。再，被告
    係酒醉駕車，因而致人死亡，依法應負刑事責任，應依道路交通管理處罰條例第
    八十六條第一項之規定，加重其刑。爰審酌被告因其精神不繼仍酒後駕車，一時
    疏失而撞擊前車，造成被害人吳沁桓死亡、被害人之父母因此痛失獨子，所生之
    危害非輕，惟被告於肇事後之態度良好，於清醒亦留在現場等待警員到場處理（
    此部分經本院訊問證人即警員丙○○、丁○○後，認定尚與刑法第六十二條所規
    定之自首情形有間，已當庭曉諭被告在卷），事後已與被害人家屬甲○○為民事
    和解，賠償損害新台幣一百五十萬元（有新竹市香山區調解委員會調解書一紙附
    於臺灣新竹地方法院檢察署九十一年度調參字第一０七四號審核鄉鎮市區調解卷
    宗可憑）及其他一切情狀，分別量處如主文所示之罰金及有期徒刑，罰金部分並
    諭知易服勞役之折算標準，以示懲儆。末查，被告前未曾受有期徒刑以上刑之宣
    告，有臺灣新竹地方法院檢察署刑案資料查註紀錄表及臺灣高等法院被告全國前
    案紀錄表各一份在卷足參，雖被害人甲○○曾當庭表示縱使被告提出金錢賠償仍
    無法原諒被告，然本院考量被告因當天正逢自己生日，應友人邀約前往慶生，其
    於飲酒後仍騎乘機車之行為確有不當，法律固當給予制裁，惟其對於被害人因此
    喪命實非其所願，且被告經歷本件偵查、審判之過程，內心亦飽受煎熬，犯罪後
    態度復始終良好，認其經此次教訓，今後應知警惕，當無再犯之虞，本院認前開
    對其所宣告之有期徒刑，以暫不執行刑罰為適當，爰併諭知緩刑三年，以勵自新
    。
五、據上論斷，應依刑事訴訟法第二百九十九條第一項前段，道路交通管理處罰條例
    條例第八十六條第一項，刑法第十一條前段、第一百八十五條之三、第二百七十
    六條第一項、第四十二條第二項、第七十四條第一款，罰金罰鍰提高標準條例第
    一條前段、第二條，判決如主文。
本案經檢察官邱朝智到庭執行職務。
中      華      民      國    九十二    年      三      月    三十一    日
                                    臺灣新竹地方法院交通法庭
                                        法  官    遲中慧
右正本證明與原本無異。
如不服本判決，應於判決送達後十日內向本院提出上訴狀( 應附繕本 )，上訴於臺灣
高等法院。
                                        書記官    龔柏萃
中      華      民      國    九十二    年      三      月    三十一    日
附錄本案論罪科刑法條全文：
中華民國刑法第一百八十五條之三
服用毒品、麻醉藥品、酒類或其他相類之物，不能安全駕駛動力交通工具而駕駛者，
處一年以下有期徒刑、拘役或三萬元以下罰金。
中華民國刑法第二百七十六條第一項
 (過失致死罪)
因過失致人於死者，處二年以下有期徒刑、拘役或二千元以下罰金。


司法院資訊處製作；財團法人民間司法改革基金會備份。
